###############################################################################################
###                              Agro Toulouse                                              ### 
###                                 2A FISA                                                 ###
###                      Projet UE Conception Numérique                                     ###
###                               ----------                                                ###
###                                  ----                                                   ###
###                  R Script edited by Lorys David and Sigala Maélie                       ###
###############################################################################################


###   Projet : Analyse des données du SIE Adour Garonne sur les contaminations aux SDHI    ###

---
editor_options: 
  markdown: 
    wrap: 72

A quoi sert cette partie ? moi ça met erreur sur R 
---

Nettoyer la mémoire de la console

```{r}
graphics.off()
rm(list = ls())
```

Charger toutes les librairies utiles 

```{r}
library(dplyr)

```

Importation des données sur R

```{r}
data <- read.csv("phytos.csv", header=TRUE, stringsAsFactors = TRUE, sep = ';')
View(data)
```
On doit fusionner les fichiers cvs des années 2022 à 2025

Traitement des données

```{r}
# Donner le nom des colonnes
colnames(data)

# Supprimer les colonnes inutiles
SDHI <- data %>%
  select(station, dateprel, libparam, in_situ, resultat)
View(SDHI_filtre)

# Connaître le nombre de station
SDHI %>%
  distinct(station) %>%
  nrow()

# Sélectionner seulement les molécules qui nous intéresses
SDHI_filtre <- SDHI %>%
  filter(libparam %in% c("Aclonifène", "Boscalid", "Fluazinam", "Carboxine"))


```
